【裁判字號】    97,消債更,583
【裁判日期】    970820
【裁判案由】    聲請更生程序
【裁判全文】
臺灣高雄地方法院民事裁定           97年度消債更字第583號
聲  請  人  甲○○
上列聲請人聲請更生程序事件，本院裁定如下：
    主  文
聲請駁回。
聲請費用由聲請人負擔。
    理  由
一、聲請意旨略以：聲請人有不能清償債務情事，於95年11月依
    中華民國銀行公會會員辦理消費金融案件無擔保債務協商機
    制與債權金融機構成立協商，並約定每月償還新臺幣（下同
    ）15,813元；惟因聲請人平均月收入僅18,333元，扣除每月
    必要支出13,431元，已無力支付上揭分期款，而有不可歸責
    於己之事由，且其無擔保或無優先權之債務總額未逾新臺幣
    1,200 萬元，復未經法院裁定開始清算程序或宣告破產，爰
    依消費者債務清理條例規定聲請更生等語。
二、按債務人與金融機構協商成立者，不得聲請更生或清算，但
    因不可歸責於己之事由，致履行顯有重大困難者，不在此限
    ；本條例施行前，債務人依金融主管機關協調成立之中華民
    國銀行公會會員辦理消費金融案件無擔保債務協商機制與金
    融機構成立之協商，準用前項之規定，消費者債務清理條例
    第151條第 5項、第6項分別定有明文。又聲請更生或清算不
    合程式或不備其他要件者，法院應以裁定駁回之，但其情形
    可以補正者，法院應定期間先命補正，復為同條例第 8條所
    明定。是債務人與金融機構協商成立債務清償方案後，即應
    由債務人按其條件履行，如因事後發生情事變更，在清償期
    間收入或收益不如預期，致該方案履行困難甚或履行不能，
    因不可歸責於己，始能例外准許債務人聲請更生或清算，以
    避免債務人任意毀諾已成立之協商，濫用更生或清算之裁判
    上債務清理程序。從而，所謂「不可歸責於己之事由」，應
    係指客觀上聲請人之支出增多，或收入、收益減少，非其成
    立協商時所能預期，諸如法定受扶養增加、家屬患病等以致
    支出增加，或因病無法工作、非志願性失業、減薪等以致收
    入減少，均屬之。
三、聲請人於本件更生聲請前，已依金融主管機關協調成立之中
    華民國銀行公會會員辦理消費金融案件無擔保債務協商機制
    ，與債權金融機構成立協商，同意自民國95年12月起，按月
    償還15,813元等情，有協議書1份及無擔保債務還款計畫書1
    份在卷可憑，應可認定為真實。則依前揭條文之規定，自應
    有不可歸責於聲請人之事由，致履行顯有重大困難之情形存
    在，始得向法院聲請更生或清算。
四、經查，聲請人主張其每月工作收入為18,333元，扣除每月必
    要支出13,431元，已無力支付上揭分期款，而有不可歸責於
    己之事由云云，然依聲請人提出之財政部高雄市國稅局綜合
    所得資料清單可知，聲請人於95年有79,168元之收入，與96
    年收入為 220,000元相較之下，顯有增加。是聲請人之收入
    於協商時至聲請更生前之收入並未有不可預期之明顯減少。
    聲請人復未提出協商成立後至聲請更生前之生活必要支出有
    不可預期之增加，致無法履行協商條件之不可歸責於己之事
    由，堪認聲請人尚乏不可歸責於己致履行顯有重大困難之情
    形。
五、本件聲請人聲請更生，既無法立證證明其確於與金融機關達
    成前揭協商後，有不可歸責於己之事由致履行顯有重大困難
    ，而違背消費者債務清理條例第151條第5項之規定，應屬聲
    請更生之要件不備，且又無從補正，依首揭條文之意旨，自
    應駁回其更生之聲請。
六、依消費者債務清理條例第8條、第151條第5項、第15條，民
    事訴訟法第78條，裁定如主文。
中    華    民    國    97    年     8    月    20    日
                  臺灣高雄地方法院鳳山簡易庭
                        法  官  何悅芳
以上正本係照原本作成。
如不服本裁定，應於送達後10日內，向本院提出抗告狀並表明抗
告理由，如於本裁定宣示後送達前提起抗告者，應於裁定送達後
10日內補提抗告理由書（須附繕本）。
中    華    民    國    97    年     8    月    20    日
                        書記官  胡淑芳


司法院資訊處製作；財團法人民間司法改革基金會備份。
